【裁判字號】    97,訴,215
【裁判日期】    970507
【裁判案由】    違反槍砲彈藥刀械管制條例
【裁判全文】
臺灣苗栗地方法院刑事判決               97年度訴字第215號
公  訴  人  臺灣苗栗地方法院檢察署檢察官
被      告  乙○○
                    現於臺灣苗栗看守所附設勒戒所
指定辯護人  本院公設辯護人  甲○○
上列被告因違反槍砲彈藥刀械管制條例案件，經檢察官提起公訴
（97年度偵字第778 號），本院判決如下：
    主  文
乙○○未經許可，持有可發射子彈具有殺傷力之土造槍枝，處有
期徒刑參年貳月，併科罰金新臺幣參萬元，罰金如易服勞役，以
新臺幣壹仟元折算壹日，扣案之土造單管長槍壹枝（槍枝管制編
號：0000000000號）沒收；又未經許可，持有可發射子彈具有殺
傷力之土造槍枝，處有期徒刑參年肆月，併科罰金新臺幣伍萬元
，罰金如易服勞役，以新臺幣壹仟元折算壹日，扣案之土造雙管
長槍壹枝（槍枝管制編號：0000000000號）沒收；應執行有期徒
刑參年拾月，併科罰金新臺幣柒萬元，罰金如易服勞役，以新臺
幣壹仟元折算壹日。扣案之土造單管長槍壹枝（槍枝管制編號：
0000000000號）、土造雙管長槍壹枝（槍枝管制編號：00000000
00號）均沒收。
    事  實
一、乙○○於民國95年7 月間某日，自苗栗縣南庄鄉東河村鹿場
    登山越過加里山往虎山下山途中，於山徑旁之獵寮中，發現
    有土造單管長槍1 枝（送驗後編定之槍枝管制編號為000000
    0000號）及霰彈4 顆（其中2 顆為12Gauge 之制式霰彈，具
    有殺傷力，業經試射已失去子彈之構造及功能；另外2 顆為
    非制式霰彈，不具殺傷力。槍、彈之所有人均屬不明），竟
    意圖為自己不法之所有，而竊取之，並未經許可而持有該單
    管土造長槍1 枝及制式霰彈2 顆；復於96年11月間，在苗栗
    縣南庄鄉羅拉農場附近，拾得土造雙管長槍1 枝（送驗後編
    定之槍枝管制編號為0000000000號）、霰彈1 顆（該子彈為
    12Gauge 之制式霰彈，具有殺傷力，業經試射完畢，已失去
    子彈之構造與功能），竟意圖為自己不法之所有，而侵占之
    ，並未經許可持有該土造雙管長槍1 枝及制式霰彈1 顆。迄
    97年2 月15日傍晚5 時15分許，為苗栗縣警察局頭份分局警
    察，持搜索票在苗栗縣南庄鄉東河村10鄰六隘寮14號旁廢棄
    豬舍內，查獲土造單管長槍1 枝、霰彈3 顆。其後乙○○復
    將其置於苗栗縣南庄鄉東村3 鄰東江31號附近廢棄雞舍內之
    土造雙管長槍1 枝、霰彈2 顆交出，始悉上情。
二、案經苗栗縣警察局頭份分局報請臺灣苗栗地方法院檢察署檢
    察官偵查起訴。
    理  由
一、本件訊據被告乙○○迭於偵查、審理時，對於上述犯罪事實
    坦承不諱。而本件為警扣案槍枝管制編號為0000000000號、
    0000000000號槍枝各1 枝、霰彈5 顆，經送請內政部警政署
    刑事警察局（以下簡稱刑事警察局）鑑驗的結果，認前述槍
    枝2 枝，均係土造長槍，均由具擊發機構之木質槍身及土造
    金屬槍管組合而成，均擊發功能正常，均可供擊發適用子彈
    使用，均認具殺傷力；霰彈5 顆中之3 顆，均認係口徑12GA
    UGE 之制式霰彈，均經試射，均可擊發，均認具殺傷力；另
    外2 顆，認係非制式霰彈，以衛生紙封口，內雖具鋼珠，惟
    不具底火片，依現狀，認不具殺傷力，此有刑事警察局97年
    3 月25日刑鑑字第0970026942號槍彈鑑定書1 份附卷可考（
    參偵卷第49至58頁）。此外，復有扣案槍彈之照片、現場照
    片18張（參偵卷第36至44頁）在卷可佐，由此足見，被告之
    自白與犯罪事實相符，其上述未經許可，持有可發射子彈具
    有殺傷力之土造槍枝及子彈、竊盜、侵占遺失物等犯行，洵
    堪認定。
二、核被告乙○○第1 次取得上述土造槍枝（槍枝管制編號為00
    0000 0000 號）、子彈所為，係犯刑法第320 條第1 項之竊
    盜罪、槍砲彈藥刀械管制條例第8 條第4 項之未經許可持有
    可發射子彈具有殺傷力之土造槍枝罪、同條例第12條第4項
    之未經許可持有子彈罪；其第2 次取得前揭土造槍枝（槍枝
    管制編號為0000000000號）、子彈所為，係犯刑法第337 條
    之侵占遺失物罪、槍砲彈藥刀械管制條例第8 條第4 項之未
    經許可持有可發射子彈具有殺傷力之土造槍枝罪、同條例第
    12條第4 項之未經許可持有子彈罪。其第一次所犯、第二次
    所犯之上開3 罪，分別係一行為觸犯3 罪名，均為想像競合
    犯，均應從一重之未經許可持有可發射子彈具有殺傷力之土
    造槍枝罪處斷。又其所犯之上述2 次未經許可持有可發射子
    彈具有殺傷力之土造槍枝罪，犯意個別，行為互殊，應予以
    分論併罰。爰審酌被告先行竊取槍枝管制編號為0000000000
    號之土造單管長槍、制式霰彈2 顆後，復又侵占槍枝管制編
    號為0000000000號之土造雙管長槍及制式霰彈1 顆，實不足
    取。其無視法律的禁令，未經許可即擅自持有上述土造長槍
    2 枝、制式霰彈3 顆，均足以對社會治安及不特定人之生命
    、身體、財產安全造成危險。但衡酌其持有之土造長槍2 枝
    、制式霰彈3 顆，數量尚非多，且其不曾持以從事其他犯罪
    ，並未生任何實害即為警查獲，復於偵查、審理時坦承上述
    犯行，足見犯後態度尚佳。復斟酌被告之素行、智識程度、
    生活狀況等一切情狀，就其所犯的2 罪，分別量處如主文所
    示之刑，並就併科罰金部分均諭知易服勞役之折算標準。復
    就上述有期徒刑及併科罰金部分，分別定其應執行之刑及金
    額，且就併科罰金部分諭知易服勞役之折算標準。
三、扣案土造單管長槍1 枝（槍枝管制編號：0000000000號）、
    土造雙管長槍1 枝（槍枝管制編號：0000000000號），經鑑
    定的結果，認皆具殺傷力，已如前述，均屬違禁物，均應依
    刑法第38條第1 項第1 款的規定沒收。至於扣案之制式霰彈
    3 顆，均於試射鑑驗後，業已失去子彈之結構及功能，並非
    違禁物，爰不為沒收之諭知，併此敘明。
據上論斷，應依刑事訴訟法第299 條第1 項前段，槍砲彈藥刀械
管制條例第8 條第4 項、第12條第4 項，刑法第11條前段、第32
0 條第1 項、第337 條、第55條、第42條第3 項前段、第51條第
5 款、第7 款、第38條第1 項第1 款，判決如主文。
本案經檢察官李基彰到庭執行職務。
中    華    民    國    97    年    5     月    7     日
                  刑事第三庭審判長  法  官  柳章峰
                                    法  官  林佩儒
                                    法  官  呂曾達
以上正本證明與原本無異。
如不服本判決，應於判決送達後10日內向本院提出上訴狀（應抄
附繕本），其未敘述上訴理由者，應於上訴期間屆滿後20日內補
提理由書狀於本院，上訴於臺灣高等法院臺中分院。告訴人或被
害人如對於本判決不服者，應具備理由請求檢察官上訴，其上訴
期間之計算係以檢察官收受判決正本之日期為準。
                                    書記官  許千士
中    華    民    國    97    年    5     月    8     日
附錄：
刑法第320 條第1 項、第337 條、槍砲彈藥刀械管制條例第8 條
第4 項、第12條第4 項。
中華民國刑法第320條
（普通竊盜罪、竊佔罪）
意圖為自己或第三人不法之所有，而竊取他人之動產者，為竊盜
罪，處 5 年以下有期徒刑、拘役或 5 百元以下罰金。
意圖為自己或第三人不法之利益，而竊佔他人之不動產者，依前
項之規定處斷。
前二項之未遂犯罰之。
中華民國刑法第337條
（侵占遺失物罪）
意圖為自己或第三人不法之所有，而侵占遺失物、漂流物或其他
離本人所持有之物者，處 5 百元以下罰金。
槍砲彈藥刀械管制條例第8條
未經許可，製造、販賣或運輸鋼筆槍、瓦斯槍、麻醉槍、獵槍、
空氣槍或第4 條第1 項第1 款所定其他可發射金屬或子彈具有殺
傷力之各式槍砲者，處無期徒刑或5 年以上有期徒刑，併科新臺
幣1 千萬元以下罰金。
未經許可，轉讓、出租或出借前項所列槍枝者，處 5 年以上有期
徒刑，併科新臺幣 1 千萬元以下罰金。
意圖供自己或他人犯罪之用，而犯前二項之罪者，處無期徒刑或
 7 年以上有期徒刑，併科新臺幣 1 千萬元以下罰金。
未經許可，持有、寄藏或意圖販賣而陳列第 1 項所列槍枝者，處
 3 年以上10年以下有期徒刑，併科新臺幣700 萬元以下罰金。
第 1 項至第 3 項之未遂犯罰之。
槍砲彈藥刀械管制條例第12條
未經許可，製造、販賣或運輸子彈者，處 1 年以上 7 年以下有
期徒刑，併科新台幣 500 萬元以下罰金。
未經許可，轉讓、出租或出借子彈者，處 6 月以上 5 年以下有
期徒刑，併科新台幣 300 萬元以下罰金。
意圖供自己或他人犯罪之用，而犯前二項之罪者，處 3 年以上
10 年以下有期徒刑，併科新台幣 700 萬元以下罰金。
未經許可，持有、寄藏或意圖販賣而陳列子彈者，處 5 年以下有
期徒刑，併科新台幣 300 萬元以下罰金。
第 1 項至第 3 項之未遂犯罰之。


司法院資訊處製作；財團法人民間司法改革基金會備份。
